臺灣高等法院臺南分院刑事判決
上　訴　人
即　被　告　甲○○
　　　　　　　　　　戶臺南市○.
選任辯護人　楊偉聖　律師
上列上訴人即被告因過失致死案件，不服臺灣臺南地方法院95年
度交訴字第278號中華民國96年3月21日第一審判決（起訴案號：
臺灣臺南地方法院檢察署95年度偵字第15763號），提起上訴，
本院判決如下：
    主      文
上訴駁回。
    事      實
一、甲○○考領有大貨車普通駕駛執照，係「任哲室內設計工程
    有限公司」之司機，負責載運貨物，為從事駕駛業務之人。
    其於民國 (下同)95 年7月20日12時27分許，駕駛牌照號碼6
    W-5867號自小貨車，沿臺南市○○區○○路內側快車道由北
    向南行駛，行至該路與建平街之無號誌交岔路口時，本應注
    意行經無號誌之交岔路口，應減速慢行，作隨時停車之準備
    ，並應注意車前狀況，隨時採取必要之安全措施，而依當時
    情形天候晴、日間自然光線、柏油路面乾燥、無缺陷、無障
    礙物，視距良好，客觀上並無不能注意之情事，詎其竟疏於
    注意車前狀況且未減速慢行，竟以50餘公里之時速超速行駛
    （文平路之時速不得超過50公理，但在無號誌交岔路口處仍
    應再減速慢行，且文平路在該交交岔路口前劃有「慢」字之
    標字，用以警告車輛駕駛人應減速慢行），貿然直行欲通過
    上開交岔路口，適有鄭人豪駕駛牌照號碼YLT-856號重機車
    ，沿建平三街由東向西行駛，行至上開交岔路口時，本應注
    意車前狀況，隨時採取必要之安全措施，並應注意行經無號
    誌之交岔路口，應依劃設「停」字之標字指示，停車再開，
    讓幹道之車輛先行，詎其竟疏於注意車前狀況且疏未停車再
    開即逕自直行欲通過上開交岔路口，甲○○駕駛之6W-5867
    號自小貨車右前車頭遂與鄭人豪之機車右側車身發生碰撞，
    致鄭人豪因而人車倒地，受有頭部撞挫傷、顱內出血併中樞
    神經衰竭等傷害，經送往臺南市立醫院急救後，於95年7月
    26日16時30分許，不治死亡。車禍發生後，甲○○於未被有
    偵查權之公務員或機關發覺前，向前來處理之警察自首坦承
    犯行，進而接受裁判。
二、案經鄭人豪之父丙○○及鄭人豪之妹乙○○提出告訴及臺南
    市警察局第四分局報請臺灣臺南地方法院檢察署檢察官相驗
    後偵查起訴。
    理      由
一、本件係經被告甲○○於原審及本院審理中均當庭表示認罪，
    而經本院裁定以簡式審判程序加以審理，則依據刑事訴訟法
    第273條之2、同法第159條第2項之規定，不適用傳聞法則有
    關限制證據能力之相關規定，合先敘明。
二、前揭犯罪事實，業據上訴人即被告甲○○於警詢及偵、審中
    坦承不諱，並有道路交通事故現場圖、道路交通事故調查報
    告表（一）、（二）、臺南市立醫院出具之法醫參考病歷摘
    要表各1份及警察蒐證之現場照片15張附卷可稽。被害人鄭
    人豪係因本件車禍受有頭部撞挫傷、顱內出血併中樞神經衰
    竭等傷害，經送往臺南市立醫院急救後，於95年7月26日16
    時30分許，不治死亡，亦有臺灣臺南地方法院檢察署檢察官
    督同檢驗員相驗屍體之相驗筆錄、驗斷書、相驗屍體證明書
    及相驗照片等附卷可資佐證。
三、告訴人丙○○懷疑被告於車禍發生後有暫時倒退再往前衝之
    動作企圖逃逸或有不確定之殺人故意云云，於原審請求傳喚
    楊明東作證。證人楊明東於原審96年3月7日審理時證稱：其
    當時沒有親眼看到車禍發生的情形，車禍是在其公司門口發
    生的，我聽到聲音衝出公司門口才看到的，當時被告在車上
    ，車輪下壓住一輛機車，被害人則滾到公司門口前面。並證
    稱：「我聽到聲音出去時，看到他（被告）人在車上，引擎
    發動中，被害人滾到我們公司門口，被告可能驚慌，機車卡
    住貨車，他要倒車想將車子後退，有後退了一點點，我馬上
    報案叫救護車，我們公司的一位師傅胡清山也叫被告趕快下
    車，等我打完電話出來之後，才看到被告下車」等語。是依
    證人楊明東上開證言，被告於車禍發生後，並無不尋常之駕
    駛動作，亦無告訴人丙○○所懷疑之企圖逃逸或不確定之殺
    人故意情形，應堪認定。
四、本件車禍肇事責任經檢察官送請臺灣省臺南區行車事故鑑定
    委員會鑑定結果認為：【「鄭人毫駕駛重機車，行經無號誌
    劃設『停』標線肇事岔路口，未依標線『停』指示，停車再
    開，讓幹道車先行，為肇事主因；甲○○駕駛小貨車，行經
    無號誌劃設『慢』標線肇事岔路口，未依標線『慢』指示，
    減速慢行，未注意車前狀況，為肇事次因，有該會95年9 月
    6日臺南區950725號鑑定意見書附卷可稽。嗣本院再送請臺
    灣省車輛行車事故覆議鑑定委員會覆鑑定結果，其結論亦與
    臺灣省臺南區行車事故鑑定委員會相同，亦有96年6月12 日
    府覆議字第0966201628號函附本院卷足稽】。又被告甲○○
    尚有行車時速超速之問題，且被害人鄭人毫亦有未注意車前
    狀況之情形，因此被告甲○○有過失之情節甚為明顯。
五、按駕駛人駕駛汽（機）車，應遵守道路交通標誌、標線、號
    誌之指示；行車速度，依速限標誌或標線之規定，無速限標
    誌或標線者，行車時速不得超過50公里；行經無號誌之交岔
    路口，應減速慢行，作隨時停車之準備；汽（機）車駛時，
    駕駛人應注意車前狀況，並隨時採取必要之安全措施；汽（
    機）車行駛至無號誌之交岔路口，支線道車應暫停讓幹線道
    車先行，道路交通安全規則第90條、第93條第1項第1款、第
    2款、第94條第3項、第102條第2款定有明文。又「慢」字，
    用以警告車輛駕駛人前面路況變遷，應減速慢行；「停」標
    字，用以指示車輛至此必須停車，道路交通標誌標線號誌設
    置規則第163條第1項及第177條，亦定有明文。被告甲○○
    及被害人鄭人豪自應分別注意遵守上開規定，且依當時情形
    天候晴、日間自然光線、柏油路面乾燥、無缺陷、無障礙物
    ，視距良好，有上開道路交通事故調查報告表（一）及現場
    照片可稽，客觀上並無不能注意之情事。詎被告竟疏於注意
    車前狀況且未減速慢行，竟以50餘公里之時速超速行駛（文
    平路之時速不得超過50公理，但在無號誌交岔路口處仍應再
    減速慢行，且文平路在該交交岔路口前劃有「慢」字之標字
    ，用以警告車輛駕駛人應減速慢行），貿然直行欲通過上開
    交岔路口，以致其駕駛之6W－5867號自小貨車右前車頭撞及
    亦疏於注意車前狀況且疏未停車再開即逕自直行欲通過上開
    交岔路口之沿建平三街由東向西行駛，由鄭人豪所駕駛之YL
    T－856號重機車右側車身，致鄭人豪因而人車倒地，受有頭
    部撞挫傷、顱內出血併中樞神經衰竭等傷害，經送往臺南市
    立醫院急救後，於95年7月26日16時30分許，不治死亡，被
    告就本件車禍之發生顯有過失應無疑義。又被害人未注意車
    前狀況及未停車再開，其就本件車禍之發生亦與有過失，然
    並不因此而解免被告過失之責。本件車禍之肇事責任依被告
    及被害人違規之情節而言，被告應負肇事之次因責任，被害
    人應負肇事之主因責任。被害人之死亡與被告之過失行為間
    ，並有相當因果關係。事證明確，被告之過失犯行洵堪認定
    。
六、被告甲○○係「任哲室內設計工程有限公司」之司機，負責
    載運貨物，為從事駕駛業務之人。核被告甲○○所為，係犯
    刑法第276條第2項之業務過失致死罪。被告於肇事犯罪後，
    未被有偵查權之公務員或機關發覺前，向警自首坦承犯行，
    進而接受裁判，有臺南市○○○道路交通事故肇事人自首情
    形紀錄表附卷可稽，爰依刑法第62條前段規定，減輕其刑。
七、原審適用刑法第276條第2項、第62條前段，刑法施行法第1
    條之1之規定，並審酌被告無前科、因過失而造成本件車禍
    且為肇事次因、被害人亦與有過失且為肇事主因、本件車禍
    之危害致被害人受傷不治死亡，被告於事後坦承犯行，及死
    者為被害人家中唯一獨子，被害人家屬哀痛之情更無法以民
    事賠償之和解來補償永久之傷痛 (按迄本件判決時未與被害
    人家屬和解)等一切情狀，量處有期徒刑壹年，以示懲儆。
    本院經核其認事用法，均無不當，量刑亦稱妥適。被告上訴
    意旨，認原審量刑過重云云，為無理由，應予駁回。
據上論結，應依刑事訴訟法第368條，判決如主文。
本案經檢察官李傳來到庭執行職務。
中　　華　　民　　國　　96　　年　  7　　 月　   4　  日
                  刑事第五庭　審判長法　官  楊明章
                                    法　官  戴勝利
                                    法　官  顏基典
以上正本證明與原本無異。
如不服本判決，應於收受本判決後十日內向本院提出上訴書狀。
其未敘述上訴理由者並得於提起上訴後十日內向本院補提理由書
狀（均須按他造當事人之人數附繕本）「切勿逕送上級法院」。
　　　　　　　　　　　　　　　　　　書記官  呂嘉文
中　　華　　民　　國　　96　　年　　7 　　月　　4 　　日
【附錄】本判決論罪科刑法條：
中華民國刑法第276條
因過失致人於死者，處2年以下有期徒刑、拘役或2千元以下罰金
。
從事業務之人，因業務上之過失犯前項之罪者，處5年以下有期
徒刑或拘役，得併科3千元以下罰金。
